臺灣高等法院刑事判決　　　　　　　　100年度上訴字第752號
上　訴　人
即　被　告　康瑋哲
上列上訴人即被告因違反槍砲彈藥刀械管制條例案件，不服臺灣
宜蘭地方法院99年度訴字第321號，中華民國99年12月15日第一
審判決（起訴案號：臺灣宜蘭地方法院檢察署99年度偵字第2799
號），提起上訴，本院判決如下：
    主  文
上訴駁回。
    理  由
一、按不服地方法院之第一審判決而上訴者，應向管轄第二審之
    高等法院為之。上訴書狀應敘述具體理由，上訴書狀未敘述
    上訴理由者，應於上訴期間屆滿後20日內補提理由書於原審
    法院，逾期未補提者，原審法院應定期間先命補正；第二審
    法院認為上訴書狀未敘述理由或上訴有第362 條前段之情形
    者，應以判決駁回之，但其情形可以補正而未經原審法院命
    其補正者，審判長應定期間先命補正，刑事訴訟法第361 條
    、第367 條，分別定有明文。所謂上訴書狀應敘述具體理由
    ，必係依據卷內既有訴訟資料或提出新事證，指摘或表明第
    一審判決有何採證認事、用法或量刑等足以影響判決本旨之
    不當或違法，而構成應予撤銷之具體事由，始克當之（例如
    ：依憑證據法則具體指出所採證據何以不具證據能力，或依
    憑卷證資料，明確指出所為證據證明力之判斷如何違背經驗
    、論理法則）；倘僅泛言原判決認定事實錯誤、違背法令、
    量刑失之過重或輕縱，而未依上揭意旨指出具體事由，或形
    式上雖已指出具體事由，然該事由縱使屬實，亦不足以認為
    原判決有何不當或違法者（例如：對不具有調查必要性之證
    據，法院未依聲請調查亦未說明理由，或援用證據不當，但
    除去該證據仍應為同一事實之認定），皆難謂係具體理由，
    俾與第二審上訴制度旨在請求第二審法院撤銷、變更第一審
    不當或違法之判決，以實現個案救濟之立法目的相契合，並
    節制濫行上訴（最高法院97年度臺上字第892 號判決參照）
    。是以上訴人之上訴書狀或補提之上訴理由書，雖有敘述上
    訴理由，惟並未具體敘述第一審判決有上述違法、不當情形
    ，即與未敘述具體理由無異，其所為上訴，即不符合上訴之
    法定要件。
二、經查，本件原審以上訴人即被告康瑋哲（簡稱被告）於警詢
    、偵查及原審審理中均坦承犯行（見警少字第0996100991號
    卷第1頁至第4頁、99年度偵字第2799號卷第6頁至第7頁、第
    27頁至第28頁、原審卷第14頁、第31頁至第32頁），並有原
    審99年度聲監字第24號、99年度聲監續字第11號、99年度聲
    監字第37號通訊監察書各1份、通訊監察譯文1份、本院99年
    度聲搜字第204 號搜索票、宜蘭縣政府警察局搜索扣押筆錄
    及扣押物品目錄表1份、現場勘查照片8張在卷可參（見99年
    度警聲搜字第218號卷第34頁至第38頁、警少字第099610099
    1號卷第7頁至第15頁、第18頁至第19頁）。又扣案之改造手
    槍1枝、口徑12 GAUGE制式霰彈28個、黑色圓柱型鋼管子彈8
    顆，經臺灣宜蘭地方法院檢察署檢察官囑託內政部警政署刑
    事警察局鑑定結果：「(1)送鑑手槍1枝（槍枝管制編號00000
    00000 ），認係改造手槍，由氣體動力式槍枝加裝螺絲（作
    為撞針）而成，擊發功能正常，經以同案送鑑金屬管裝填口
    徑0.27吋建築工業用彈及金屬彈丸（直徑6.0mm、重量0.88g
    ）測試結果，測得彈丸發射速度為353公尺/秒，計算其動能
    為54焦耳，換算其單位面積動能為190焦耳/平方公分。(2)送
    鑑子彈28顆，鑑定情形如下：9顆，認均係口徑12GAUGE制
    式霰彈，採樣3 顆試射，可擊發認均具殺傷力。19顆，認
    均係口徑12 GAUGE制式霰彈（彈頂處具重新封摺之痕跡），
    採樣6 顆試射，可擊發，認均具殺傷力。(5)送鑑黑色圓柱型
    鋼管子彈（未擊發）8 顆，認均係土造金屬管組合口徑0.27
    吋建築工業用彈及數顆金屬彈丸而成，採樣3 顆試射，可擊
    發，認均具殺傷力。而依日本科學警察研究所之研究結果，
    彈丸單位面積動能達20 焦耳/平方公分，則足以穿入人體皮
    肉層。本局對活豬作射擊測試結果，彈丸單位面積動能達24
    焦耳/平方公分，則足以穿入豬隻皮肉層。」 等語，有該局
    99年7月14日刑鑑字第0990088212號鑑驗書1份暨照片11張在
    卷可稽（見99年度偵字第2799號卷第23頁至第25頁）。又依
    據司法院秘書長81年6月11日秘台廳(二)字第06985號函所釋示
    ，殺傷力之標準為在最具威力之適當距離，以彈丸可穿入人
    體皮肉層之動能為基準。故上開改造手槍所發射之動能，經
    試射既已逾20 焦耳/平方公分，自屬能穿透人體皮肉層，應
    認具有殺傷力，而為槍砲彈藥刀械管制條例所規定之槍枝，
    認被告所為，係違反槍砲彈藥刀械管制條例第8條第4項未經
    許可，持有可發射子彈具有殺傷力之改造手槍罪、同條例第
    12 條第4項未經許可，持有子彈罪。其以一持有行為，同時
    觸犯未經許可，持有可發射子彈具有殺傷力之改造手槍、未
    經許可，持有子彈罪，為想像競合犯，應依刑法第55條前段
    規定，從一重之槍砲彈藥刀械管制條例第8條第4項之未經許
    可，持有可發射子彈具有殺傷力之改造手槍罪處斷；另審酌
    被告有妨害自由之犯罪前科，且國內槍枝、子彈泛濫，常見
    不肖份子持以犯案，被告仍未經許可，持有上開手槍、子彈
    ，嚴重危害社會治安，及考量被告患有主動脈瓣狹窄併閉鎖
    不全之疾病，身體健康狀況不甚良好，目前亦有固定之工作
    （原審卷第18頁至第19頁、第36頁至第37頁），與被告於犯
    罪後坦承犯行，態度良好等一切情狀，量處有期徒刑3年6月
    ，併科罰金新臺幣5 萬元，罰金如易服勞役，以新臺幣壹仟
    元折算壹日；並陳明被告犯罪之動機、犯罪之手段、犯罪情
    節輕微、被告無不良素行，事後坦承犯罪，態度良好等情狀
    ，僅可為法定刑內從輕科刑之標準，不得據為酌量減輕之理
    由；另扣案之改造手槍1 枝（槍枝管制編號0000000000）、
    口徑12GAUGE制式子彈19顆、黑色圓柱型鋼管子彈5顆，均係
    屬違禁物，依刑法第38條第1項第1款規定宣告沒收等情，均
    已詳敘其所憑證據、認定理由及量刑依據，從形式上觀察並
    無任何採證認事、用法或量刑之不當或違法。被告收受判決
    後提起本件第二審上訴，其上訴理由僅泛稱：被告年紀尚輕
    ，智慮不周，本案若科以最低法定刑均猶嫌過重，依一般國
    民生活經驗法則，實屬情輕法重，足以引起一般人之同情，
    是被告持有手槍之犯行，有堪足資憫恕之處，自應依刑法第
    59條之規定減輕其刑，原審未減輕其刑，尚有未洽。又被告
    目前有固定工作，未再接觸違禁物品，身體上又因患有主動
    脈瓣狹窄併閉鎖不全之疾病，曾於90年95年間至國立台灣大
    學醫學院附設醫院手術，並持續至財團法人羅許基金會羅東
    博愛醫院回診服用抗凝血劑以控制病情，被告身體狀況並不
    適於入監執行，故請參酌此情，並考量被告前未受有期徒刑
    以上之宣告，年輕識淺智慮不週，一時失慮致罹刑章，犯罪
    後於警詢、偵審中均坦承犯行，諒知悔悟，經此偵審程序，
    當知所警惕，信無再犯之虞，所受宣告之刑以暫不執行為適
    當，併請依刑法第74條第1項第1款規定，予以緩刑之宣告，
    以啟自新等語。惟按關於刑之量定及緩刑之宣告，係實體法
    上賦予法院得為自由裁量之事項，倘其未有逾越法律所規定
    之範圍，或濫用其權限，即不得任意指為違法（最高法院75
    年度臺上字第7033號判例參照）；又按刑法第59條之酌量減
    輕其刑，必須犯罪另有特殊之原因與環境等等，在客觀上足
    以引起一般同情，認為即予宣告法定低度刑期尤嫌過重者，
    始有其適用（最高法院45年台上字第1165號判例要旨參照）
    。本件原審判決量處被告有期徒刑3年6月，併科罰金新臺幣
    5 萬元，已審酌被告有將持有之手槍、子彈攜帶外出，對社
    會治安造成嚴重危害，尚難認在客觀上足以引起一般同情，
    無刑法第59條所定酌量減輕其刑之適用，且業已審酌被告對
    其犯坦承不諱，毫無飾詞，被告患有主動脈瓣狹窄併閉鎖不
    全之疾病，目前在85度C 咖啡館工作，已未再接觸違禁物品
    等一切情狀，並未逾越職權，亦未違反比例原則，而被告上
    訴所指其年紀尚輕，智慮不周，本案若科以最低法定刑均猶
    嫌過重等情狀，均非刑法第59條酌減之事由，原審判決不予
    減刑亦已有所考量。又被告所犯槍砲彈藥刀械管制條例第8
    條第4 項未經許可，持有可發射子彈具有殺傷力之改造手槍
    罪，最輕本刑為3 年以上有期徒刑之罪，且經原審判處有期
    徒刑3 年6月，併科罰金新臺幣5萬元，有原審判決及本院被
    告前案紀錄表附卷可參，與緩刑之要件尚有不符。核被告之
    上訴意旨，並未依據卷內既有訴訟資料或提出新事證，指摘
    或表明第一審判決有何採證認事、用法或量刑等足以影響判
    決本旨之不當或違法，要難謂其上訴書狀已經敘述具體理由
    ，揆諸上開規定及說明，本件上訴顯無具體理由而不合法定
    程式，應予駁回，並不經言詞辯論為之。
三、據上論斷，應依刑事訴訟法第367 條前段、第372 條，判決
    如主文。
中    華    民    國   100    年    3     月    24    日
                  刑事第十九庭  審判長法  官 鄧振球
                                      法  官 張江澤
                                      法  官 潘翠雪
以上正本證明與原本無異。
如不服本判決，應於收受送達後10日內向本院提出上訴書狀，其
未敘述上訴之理由者並得於提起上訴後10日內向本院補提理由書
（均須按他造當事人之人數附繕本）「切勿逕送上級法院」。
                                      書記官  朱家賢
中    華    民    國   100    年    3     月    25    日
附錄：本案論罪科刑法條全文
槍砲彈藥刀械管制條例第8條
未經許可，製造、販賣或運輸鋼筆槍、瓦斯槍、麻醉槍、獵槍、
空氣槍或第 4 條第 1 項第 1 款所定其他可發射金屬或子彈具
有殺傷力之各式槍砲者，處無期徒刑或 5 年以上有期徒刑，併
科新臺幣 1 千萬元以下罰金。
未經許可，轉讓、出租或出借前項所列槍枝者，處 5 年以上有
期徒刑，併科新臺幣 1 千萬元以下罰金。
意圖供自己或他人犯罪之用，而犯前二項之罪者，處無期徒刑或
7 年以上有期徒刑，併科新臺幣 1 千萬元以下罰金。
未經許可，持有、寄藏或意圖販賣而陳列第 1 項所列槍枝者，
處 3 年以上 10 年以下有期徒刑，併科新臺幣 7 百萬元以下罰
金。
第 1 項至第 3 項之未遂犯罰之。
犯第 1 項、第 2 項或第 4 項有關空氣槍之罪，其情節輕微者
，得減輕其刑。
槍砲彈藥刀械管制條例第12條
未經許可，製造、販賣或運輸子彈者，處 1 年以上 7 年以下有
期徒刑，併科新台幣 500 萬元以下罰金。
未經許可，轉讓、出租或出借子彈者，處 6 月以上 5 年以下有
期徒刑，併科新台幣 300 萬元以下罰金。
意圖供自己或他人犯罪之用，而犯前二項之罪者，處 3 年以上
10 年以下有期徒刑，併科新台幣 700 萬元以下罰金。
未經許可，持有、寄藏或意圖販賣而陳列子彈者，處 5 年以下
有期徒刑，併科新台幣 300 萬元以下罰金。
第 1 項至第 3 項之未遂犯罰之。